臺灣士林地方法院刑事裁定　　　 94年度交聲更（一）字第8號
原處分機關　交通部公路總局台北區監理所
受處分人　　利國交通股份有限公司
　　　　　　　　　　統一編號：.
法定代理人　甲○○
上列受處分人因違反道路交通管理處罰條例案件，對於交通部公
路總局台北區監理所於民國94年2 月1 日所為北監營字第裁40-A
CV591322號之處分（原處分案號：台北市政府警察局舉發違反道
路交通管理事件通知單北市警交大字第ACV591322 號），聲明異
議，經本院於94年2 月25日以94年度交聲字第123 號裁定後，原
處分機關不服該裁定提起抗告，經臺灣高等法院於94年3 月31日
以94年度交抗字第224 號將原裁定撤銷，發回本院，本院更為裁
定如下：
    主  文
原處分撤銷。
利國交通股份有限公司汽車所有人，於汽車裝載時，裝載整體物
品有超重而未請領臨時通行證，處新台幣玖仟元，並記汽車違規
紀錄壹次。
    理  由
一、道路交通管理處罰條例第29條第1 項第2 款規定「汽車裝載
    時，有左列情形之一者，處汽車所有人新台幣（下同）3,00
    0 元以上9,000 元以下罰鍰；並責令改正或禁止通行：二、
    裝載整體物品有超重、超長、超寬、超高，而未請領臨時通
    行證，或未懸掛危險標識者。」又同條第2 項規定「汽車裝
    載，違反前項第1 款至第4 款規定者，並記汽車違規紀錄1
    次。」再依同條第3 項規定「第1 項第1 款至第4 款情形，
    應歸責於汽車駕駛人時，除依第1 項處汽車駕駛人罰鍰及依
    第63條第1 項第2 款記點外；汽車所有人仍應依前項規定記
    該汽車違規紀錄1 次。」
二、原處分意旨略以：異議人即受處分人利國交通股份有限公司
    於民國94年1 月25日下午5 時9 分許，在臺北市○○路與興
    南街口，經查獲8E─491 號營業貨運曳引車，因「裝載大型
    吊車整體物，經會同司機以固定過磅核重49噸、總重94.14
    公噸、超載45公噸」違規，經台北市政府警察局以北市警交
    大第ACV591322 號通知單當場舉發。依道路交通管理處罰條
    例第29條之2 第1 項、第3 項規定，裁處罰鍰新台幣（下同
    ）23萬5 千元，並記汽車違規紀錄1 次。
三、聲明異議意旨以：異議人利國交通股份有限公司所有8E─49
    491 號營業貨運曳引車於94年1 月25日下午5 時9 分許，行
    經臺北市○○路與興南街口，遭警員攔停過磅舉發超載，惟
    本公司所載運之大吊車乃為整體物係無法切割運送之物，警
    員告發條例有所不當，明顯曲解事實及裁罰錯誤。又整體物
    係無法切割運送之物品，異議人所有營業貨運聯結車裝載整
    體物時，整體物本身重量遠超過聯結車所核准總聯結重，在
    現行法規上無法解決狀況下應依道路交通管理處罰條例第29
    條第1 項第2 款為妥，為此而提出聲明異議等語。
四、經查：本件8E─491號營業貨運曳引車所載運之物為大吊車
    ，係整體物品，該營業貨運曳引車於前揭時間地點為警查獲
    其載運超重45公噸（總重94.14 公噸、核重49公噸），又未
    申請臨時通行證等情，有台北市政府警察局北市警交大字第
    ACV591322 號舉發違反道路交通管理事件通知單在卷可參（
    本院94年度交聲字第123 號卷第5 頁），並據異議人利國交
    通股份有限公司代理人施建仲在本院陳稱：「（問：你們公
    司在94年1 月25日被舉發大型吊車整體物超載45公噸，有無
    請領通行證？）本公司有請領貨車裝載整體物品臨時通行證
    ，期間自94年1 月4 日至94年7 月3 日止，惟該請領臨時通
    行證之重量係49公噸，並未請領94公噸之臨時通行證。（問
    ：有何補充？）我們知道交通部凡是整體物超過49公噸，即
    從50公噸起，一概不核准，不核准的理由是，臺灣橋樑的設
    計是以HS20為標準，怕橋樑受損，所以從50公噸起，交通部
    都不予核准。」（參見本院94年5 月20日訊問筆錄），自承
    於上揭時、地，裝載94公噸之整體物品，而未請領臨時通行
    證等語無訛，可知其先前所申請之北監運字第0930041316-1
    0 號貨車裝載整體物品臨時通行證所許可範圍，僅限於49公
    噸以下之整體物（詳台灣高等法院94交抗字第22 4號卷第13
    頁），異議人此次載運94.14 公噸之整體物，重量顯逾前揭
    臨時通行證之許可範圍，其載運超重，自不能援引上開0000
    000000-00 號臨時通行證，據為合法通行之依據。本案異議
    人，於上揭時、地，裝載整體物品有超重，且未就該整體物
    重量請領臨時通行證之事實，應堪認定。
五、次查：汽車裝載貨物應依照其核定之總重量載運，若裝載貨
    物超重，影響行車安全，自應加以處罰，道路交通管理處罰
    條例第29條之2 第1 項定有明文，但裝載之物若為整體物品
    時，又超過汽車經核定得裝載之總重量時，該物品既不能分
    割裝載，自應例外在考慮行車安全之條件下准其裝載，故要
    求其裝載整體物品超重時應請領臨時通行證，此參見同條例
    第29條第1 項第2 款規定「裝載整體物品有超重、超長、超
    寬、超高，而未請領臨時通行證，或未懸掛危險標識」自明
    。再者，同條例第29條第1 項第1 款係規定「裝載貨物超過
    規定之長度、寬度、高度者」，與前揭同條項第2 款之間，
    其第1 款係指一般貨物而言，並未處罰「超重」之情形，若
    有超重，自應依同條例第29條第1 項、第3 項規定加以處罰
    ；反之，該第2 款對於「整體物品」之「超重」既已處罰，
    自無再適用同條例第29 條 之2 第1 項、第3 項規定之理。
    相較之下，足認該條例第29條之2 第1 項係對於汽車載運超
    重之一般規定，而第29 條 第1 項第2 款係針對裝載整體物
    品超重之特別規定。本件8E─491 號營業貨運曳引車所載運
    之物為大吊車，且係不可分割之整體物，其載運超重、未請
    領臨時通行證，自應依該條例第29條第1 項第2 款、第2項
    之規定處罰，而非依同條例第29條之2 第1 項、第3 項之規
    定處罰甚明，此部分原處分未予詳查，遽依上開條例第29條
    之2 第1 項、第3 項規定予裁罰，尚有未洽，本件異議人之
    異議為有理由，應由本院將原處分撤銷，諭知如主文第2項
    所示之處罰及違規點數。
五、據上論結，應依道路交通案件處理辦法第20條，裁定如主文
    。
中　　華　　民　　國　　94　　年　　5 　　月　　31　　日
                  交通法庭法　官  洪英花
以上正本與原本無異。
如不服本裁定應於送達後5 日內，向本院提出抗告狀。
                          書記官  趙彩彤
中　　華　　民　　國　　94　　年　　5 　　月　　31　　日
